【裁判字號】    98,交抗,1187
【裁判日期】    980513
【裁判案由】    違反道路交通管理處罰條例
【裁判全文】
臺灣高等法院交通事件裁定          98年度交抗字第1187號
抗  告  人
即受處分人  甲○○
上列抗告人因違反道路交通管理處罰條例案件，不服臺灣臺北地
方法院中華民國98年3 月31日裁定（98年度交聲更字第55號），
提起抗告，本院裁定如下：
    主  文
抗告駁回。
    理  由
一、原處分機關（臺北市交通事件裁決所）以抗告人即受處分人
    甲○○騎乘車牌號碼9HG-751號（原審誤載為9GH-076）重型
    機車，於民國97年6 月16日晚上11時49分許，於行經有燈光
    號誌管制之臺北縣土城市○○街口時，因有「闖紅燈（直行
    ）」之違規行為，為警攔停舉發，爰依道路交通管理處罰條
    例第53條第1項之規定，裁處罰鍰新臺幣（下同）1,800元，
    並依同條例第63條第1項第3款（原處分機關漏引第1項第3款
    ）規定，記違規點數3 點。原裁定認抗告人前揭違規事實明
    確，原處分機關所為上開裁罰並無不當，裁定駁回抗告人之
    異議等語。
二、抗告意旨略稱：當時伊是配合臨檢停車，自認並無違法。法
    律講求證據，請舉發機關提出伊闖紅燈之明確事證，諸如照
    片或影片等。如僅憑員警之證詞，政府何需花費大量公帑購
    買攝影蒐證設備。台灣是有法治的國家，法律應保障人權保
    障人民自由，不能僅依員警單方說詞而認定伊違法，因而請
    求撤銷原處分等語。
三、經查：
  (一)查抗告人於上揭時地，因駕駛上開機車有「闖紅燈（直行）
    」之違規事實，為警當場攔停掣單舉發後，經原處分機關以
    抗告人違反道路交通管理處罰條例第53條第1 項之規定，裁
    處罰鍰1,800 元，並依同條例第63條第1項第3款規定，記違
    規點數3點等情，有臺北市交通事件裁決所97年9月18日北市
    裁罰字第裁22-C00000000號違反道路交通管理事件裁決書在
    卷可稽。
  (二)又證人即舉發本件交通違規之員警乙○○於原審結證稱：當
    天是執行巡邏勤務，伊和同事二人騎機車巡邏行經該處。因
    為這個巷口常常有闖紅燈之違規行為，所以比較常會在這裡
    舉發違規。抗告人是從廣福街出來往學府路1 段即伊的方向
    。伊站立的位置，距號誌約30公尺左右。學府路1 段和廣福
    街之號誌是一樣的，所以學府路1 段的號誌係紅燈，廣福街
    的號誌也會是紅燈，伊將受處分人攔下來後，就開罰單，至
    於和受處分人的對話伊不太記得了。當天車速不太記得，不
    過應該不快等語（原審第55號卷第10、11頁），並有其當庭
    繪製之現場圖可資佐證。衡情而論，證人乙○○於案發當時
    係臺北縣政府警察局土城分局廣福派出所員警，於本件案發
    當時又係職司交通巡邏勤務，且與抗告人間素昧平生又無怨
    懟，其所為之證詞復受刑法偽證罪責之擔保，應無故意設詞
    誣陷受處分人之動機與必要。至本件雖無員警執勤全程錄影
    帶或照片以供佐證，惟道路交通管理處罰條例第七條之二規
    定既容許員警得以當場所見事實攔停舉發或逕行舉發，即係
    立法者考量交通違規事件發生往往係在瞬間或係由交通勤務
    警察執行勤務時，恰巧目睹之違規情事，事實上不便立刻以
    攝影、錄影器材取證之情形所在多有，且該等違規事實由人
    之感官即可充分判定，非必以科學儀器始能偵測得知（相對
    於此，超速、或酒醉駕車等人之感官不當然即可判定之違規
    行為，則規定於同條第一項第六款需科學儀器採證始能逕行
    舉發），為達其維護交通秩序、安全之行政目的，故特別立
    法賦予勤務警察得當機處分之權限。且舉發員警於司法審查
    之訴訟程序上立於證人之地位而證述其當時親身目擊及見聞
    之交通違規行為經過，亦屬於法定證據方法之一之人證證述
    ，於法亦不有違，至於舉發員警立於證人之地位所為之證述
    是否可採，此乃交通法庭依經驗及論理法則判斷其證明力為
    何而得否採擇之心證層次，斷不可以舉發員警作為證人之所
    述，因不可能反於其先前所為舉發而認均不可採，而全盤否
    定其立於證人地位所為之陳述。是員警之舉發事實，於原審
    訊問中既已居於證人之地位，具結陳述其所親身目擊及見聞
    本件抗告人於駕駛上開機車行經前開路口有「闖紅燈」之違
    規事實，並無明顯之錯誤，自堪採為認定抗告人交通違規之
    憑據。
四、綜上所述，原審以抗告人上開交通違規行為明確，原處分機
    關依道路交通管理處罰條例第53條第1 項、第63條第1項第3
    款之規定，裁處受處分人罰鍰1,800元，並記違規點數3 點，
    並無違誤，而駁回抗告人之異議，經核並無不當。抗告人猶
    執前詞指摘原裁定為不當，為無理由，應予駁回。
據上論結，應依道路交通案件處理辦法第26條，刑事訴訟法第41
2條，裁定如主文。
中    華    民    國    98    年    5     月    13    日
                  交通法庭審判長法  官  蘇隆惠
                                法  官  曾家貽
                                法  官  楊力進
以上正本證明與原本無異。
不得再抗告。
                                書記官  駱國堯
中    華    民    國    98    年    5     月    13    日


司法院資訊處製作；財團法人民間司法改革基金會備份。
